【裁判字號】    99,簡上,503
【裁判日期】    990730
【裁判案由】    詐欺
【裁判全文】
臺灣板橋地方法院刑事判決             99年度簡上字第503號
上  訴  人  臺灣板橋地方法院檢察署檢察官
上  訴  人
即  被  告  丁○○
上列上訴人因被告詐欺案件，不服本院於民國99年3 月26日所為
之99年度簡字第2500號第一審判決（聲請簡易判決處刑案號：99
年度偵字第6385號），提起上訴，並經臺灣板橋地方法院檢察署
檢察官移送併案審理（99年度偵字第9873號、第10283 號），本
院管轄之第二審合議庭以裁定進行簡式審判程序，判決如下：
    主  文
原判決撤銷。
丁○○幫助意圖為自己不法之所有，以詐術使人將本人之物交付
，處拘役伍拾日，如易科罰金，以新臺幣壹仟元折算壹日。
    事  實
一、丁○○依其智識程度，可預見提供自己之帳戶提款卡供不熟
    識之人使用，可能幫助他人以該帳戶作為收取詐騙被害人所
    得財物之用，竟仍不違背其本意，基於幫助他人詐欺取財之
    犯意，於民國98年12月18日某時，在臺北縣蘆洲市○○路31
    4 巷巷口處，將其前於合作金庫商業銀行士林分行所開立帳
    號0000000000000號（起訴書誤載為0000000000000號）帳戶
    （下稱合作金庫銀行帳戶）之提款卡（含密碼），交付予某
    真實姓名、年籍不詳之成年人，以此方式幫助該名成年人所
    屬詐欺集團為詐欺取財之犯行。嗣該名成年人所屬詐欺集團
    成員於取得丁○○上開合作金庫銀行帳戶後，即基於意圖為
    自己不法所有之詐欺取財犯意，先後於如附表所示之詐騙時
    間，詐騙如附表所示之各被害人（詐術方式詳附表），致各
    該被害人均因而陷於錯誤，分別於如附表所示之時間，依指
    示匯款，而將如附表所示之款項匯至丁○○上開合作金庫銀
    行帳戶內，由該詐欺集團成員自行提領。嗣因如附表所示之
    被害人於遭詐騙後，均發覺有異，經報警處理，始循線偵得
    上情。
二、案經臺北市政府警察局士林分局移送臺灣士林地方法院檢察
    署檢察官呈請臺灣高等法院檢察署檢察長令轉臺灣板橋地方
    法院檢察署檢察官偵查後，聲請以簡易判決處刑及移送併案
    審理。
    理  由
一、上揭被告丁○○交付其合作金庫銀行帳戶提款卡（含密碼）
    予某真實姓名、年籍不詳之成年人使用，幫助該名成年人所
    屬之詐欺集團成員遂行詐欺取財犯行等事實，業據被告於本
    院審理時坦白承認，並有被告上開合作金庫銀行帳戶之開戶
    基本資料1 份在卷可稽；而如附表所示各被害人因遭詐騙而
    分別匯款至被告前開合作金庫銀行帳戶內等情節，亦據告訴
    人乙○○、被害人甲○○、丙○○於警詢中指述綦詳，並有
    告訴人乙○○所提出之自動提款機交易明細表1 紙、被害人
    甲○○所提出之自動提款機交易明細表3 紙、被害人丙○○
    所提出之自動提款機交易明細表1 紙、被告上開合作金庫銀
    行帳戶交易明細表1 份等在卷可按，足認被告上開自白，核
    與事實相符。又於金融機構開設存款帳戶，請領存摺、提款
    卡一事，原係針對個人身分之社會信用而予以資金流通，具
    有強烈之屬人性，而金融帳戶為個人理財之工具，於金融機
    構申請開設存款帳戶亦無任何特殊之資格限制，一般民眾皆
    可以存入最低開戶金額之方式，任意於金融機構申請開設存
    款帳戶，且一人並可於不同之金融機構申請多數之存款帳戶
    使用，此屬眾所周知之事實；是依一般人之社會生活經驗，
    若見他人不以自己名義申請帳戶，反而向人收集存款帳戶之
    提款卡供己使用，衡情對於該帳戶是否供不法之使用，當有
    合理之懷疑；被告既係心智成熟之成年人，依其個人之智識
    及經驗，應可預見提供帳戶提款卡供他人使用，有幫助該他
    人從事詐欺取財犯行之可能，然被告竟仍將其上開合作金庫
    銀行之提款卡（含密碼），交予某真實姓名、年籍不詳之成
    年人使用，足見被告於主觀上對於其提供帳戶提款卡（含密
    碼）之行為，縱令因而幫助他人為詐欺取財之行為，亦不違
    反其本意，其有幫助詐欺取財之不確定故意，至屬灼然。綜
    上所述，本件事證明確，被告犯行堪以認定。
二、核被告所為，係犯刑法30條第1 項、第339 條第1 項之幫助
    詐欺取財罪。被告以一幫助行為，幫助該詐欺集團成員先後
    詐騙如附表所示之各被害人，而觸犯數幫助詐欺取財罪，為
    同種想像競合，應依刑法第55條規定從一幫助詐欺取財罪處
    斷；檢察官雖僅就被告幫助該名成年人所屬詐欺集團成員詐
    騙如附表編號1 所示被害人甲○○之犯行部分聲請以簡易判
    決處刑，惟被告其餘幫助詐欺取財犯行，既與上開經聲請以
    簡易判決處刑並經本院論罪之犯行間，有想像競合之裁判上
    一罪關係，為聲請簡易判決處刑之效力所及，復經檢察官移
    送併案審理（99年度偵字第9873號、第10283 號），本院自
    得併予審究，附此敘明。被告係幫助該名成年人所屬詐欺集
    團成員為詐欺取財之犯行，為幫助犯，依刑法第30條第2 項
    規定，減輕其刑。
三、原審對被告予以論科，固非無見，惟原判決未及審酌被告幫
    助該詐欺集團成員詐騙如附表編號2 、編號3 所示之各被害
    人之犯行，尚有未洽，檢察官執以提起本件上訴，為有理由
    ，被告提起本件上訴，指摘原判決不當，固無所據，惟仍應
    由本院將原判決撤銷改判。爰審酌被告之犯罪動機、目的、
    手段，其行為對於各告訴人、被害人所造成之損害，且其行
    為助長社會上「人頭文化」歪風，導致詐欺犯罪追查不易，
    形成查緝死角，及被告犯後坦承犯行，態度尚稱良好等一切
    情狀，量處如主文所示之刑，並諭知易科罰金之折算標準。
據上論斷，應依刑事訴訟法第455 條之1 第1 項、第3 項、第36
9 條第1 項前段、第364 條、第273 條之1 第1 項、第299 條第
1 項前段，刑法第30條第1 項、第2 項、第339 條第1 項、第55
條、第41條第1 項前段，刑法施行法第1 條之1 第1 項、第2 項
前段，判決如主文。
本案經檢察官黃彥琿到庭執行職務
中    華    民    國    99    年    7     月    30    日
                刑事第十一庭  審判長法  官  張江澤
                                    法  官  陳海寧
                                    法  官  劉景宜
以上正本證明與原本無異
本判決不得上訴
                                    書記官  謝秀青
中    華    民    國    99    年    7     月    30    日
附表：
 ┌──┬───┬──────┬───────┬──────┬──────┐
 │編號│被害人│詐 騙 時 間 │ 詐 術 方 式  │  匯款時間  │  匯款金額  │
 │    │      │ （民國）   │              │  （民國）  │ （新臺幣） │
 ├──┼───┼──────┼───────┼──────┼──────┤
 │ 1  │甲○○│98年12月18日│該詐欺集團成員│98年12月18日│3 筆各12,598│
 │    │      │晚間6 時許  │撥打電話予王建│晚間6 時48分│元、11,551元│
 │    │      │            │凱，佯稱甲○○│許、同日晚間│、17,882元，│
 │    │      │            │先前網路購物時│6 時50分許、│合計42,031元│
 │    │      │            │，宅配人員誤將│同日晚間6 時│            │
 │    │      │            │送貨單勾選為分│52分許      │            │
 │    │      │            │期付款，須操作│            │            │
 │    │      │            │自動提款機處理│            │            │
 │    │      │            │云云，致甲○○│            │            │
 │    │      │            │因而陷於錯誤，│            │            │
 │    │      │            │而依指示操作自│            │            │
 │    │      │            │動提款機。    │            │            │
 ├──┼───┼──────┼───────┼──────┼──────┤
 │ 2  │乙○○│98年12月18日│該詐欺集團成員│98年12月18日│3,134元     │
 │    │      │晚間7 時33分│撥打電話予宋子│晚間8 時59分│            │
 │    │      │許          │櫻，佯稱乙○○│許          │            │
 │    │      │            │先前網路交易設│            │            │
 │    │      │            │定錯誤，須依指│            │            │
 │    │      │            │示操作自動提款│            │            │
 │    │      │            │機解除云云，致│            │            │
 │    │      │            │乙○○因而陷於│            │            │
 │    │      │            │錯誤，而依指示│            │            │
 │    │      │            │操作自動提款機│            │            │
 │    │      │            │。            │            │            │
 ├──┼───┼──────┼───────┼──────┼──────┤
 │ 3  │丙○○│98年12月18日│該詐欺集團成員│98年12月18日│13,750元    │
 │    │      │晚間某時    │撥打電話予陳建│晚間9 時32分│            │
 │    │      │            │亨，佯稱丙○○│許          │            │
 │    │      │            │先前網路交易之│            │            │
 │    │      │            │付款設定發生問│            │            │
 │    │      │            │題，須依指示操│            │            │
 │    │      │            │作自動提款機重│            │            │
 │    │      │            │新設定云云，致│            │            │
 │    │      │            │丙○○因而陷於│            │            │
 │    │      │            │錯誤，而依指示│            │            │
 │    │      │            │操作自動提款機│            │            │
 │    │      │            │。            │            │            │
 └──┴───┴──────┴───────┴──────┴──────┘
附錄本案論罪科刑法條全文：
刑法第339條第1項
中華民國刑法第339條
（普通詐欺罪）
意圖為自己或第三人不法之所有，以詐術使人將本人或第三人之
物交付者，處5年以下有期徒刑、拘役或科或併科1千元以下罰金
。
以前項方法得財產上不法之利益或使第三人得之者，亦同。
前二項之未遂犯罰之。

司法院資訊處製作；財團法人民間司法改革基金會備份。
